臺灣高等法院刑事判決
109年度上訴字第2063號
上  訴  人  
即  被  告  邱耀德



上列上訴人因違反毒品危害防制條例案件，不服臺灣新北地方法
院108年度審訴字第2266號，中華民國109年3月31日第一審判決
（起訴案號：臺灣新北地方檢察署108年度偵字第11508、11509
號），提起上訴，本院判決如下：
    主  文
上訴駁回。
    犯罪事實
一、邱耀德(所犯施用第一、二級毒品部分，另案經原審法院裁
    定觀察勒戒)知悉甲基安非他命為毒品危害防制條例第2條第
    2項第2款規定之第二級毒品，不得非法持有，竟基於持有第
    二級毒品甲基安非他命純質淨重20公克以上之犯意，於民國
    107年5 月中旬某日，在新北市新莊區化成路某處，向真實
    姓名年籍不詳之成年男子，以新臺幣(以下同)22萬元之價格
    ，購入純質淨重20公克以上之甲基安非他命(約500公克)，
    而持有之。嗣為警於107年7月4日12時20分許，持臺灣桃園
    地方法院核發之搜索票，搜索邱耀德於新北市○○區○○路000○
    00號00樓前居所，扣得其持有之甲基安非他命7包（驗餘淨
    重共388.393公克、驗前純質淨重共365.09公克）。
二、案經臺北市政府警察局萬華分局及行政院海洋委員會海巡署
    偵防分署臺北查緝隊報告臺灣桃園地方檢察署陳請臺灣高等
    檢察署檢察長令轉臺灣新北地方檢察署檢察官偵查起訴。
    理  由
一、上開犯罪事實，業據上訴人即被告邱耀德於警詢、偵查、原
    審及本院審理時坦承不諱（見107年度偵字第17709號卷〔下
    稱偵17709卷〕第7至10、68至69、75頁、原審卷第164、171
    頁、本院卷第113、114頁），並有臺灣桃園地方法院107年
    聲搜字576號搜索票、海巡署偵防分署臺北查緝隊搜索扣押
    筆錄、扣押物品目錄表、內政部警政署刑事警察局107年10
    月5日刑鑑字0000000000號鑑定書各1份、現場及扣案照片22
    張可資佐證（見偵17709卷第12、14至16、19至23、91頁）
    。被告之自白核與事實相符，堪予採信。是被告犯行事證明
    確，應予依法論科。
二、論罪：
  ㈠查甲基安非他命為毒品危害防制條例第2條第2項第2款所定之
    第二級毒品，依法不得持有。核被告所為，係犯毒品危害防
    制條例第11條第4項之持有第二級毒品純質淨重20公克以上
    罪。
  ㈡又被告前因竊盜、妨害自由、藥事法等案件，經各法院先後
    判刑確定、部分合併定刑再接續執行，迄107年3月11日縮刑
    期滿執行完畢，有本院被告前案紀錄表在卷可參，其於前述
    執行完畢5年內，故意再犯本案而構成累犯，然核被告前案
    所犯之各罪，在犯罪類型、罪質、侵害法益等面向，概與本
    案持有第二級毒品純質淨重20公克以上罪間，欠缺關連性或
    加重處罰之必要性，復參照司法院釋字第775號解釋意旨，
    認尚無援引累犯規定加重其刑之確切事由，爰不予加重其刑
    。
  ㈢被告雖辯稱：其有配合警方查緝毒品上游云云。然查，被告
    於警詢時所供出之上游「強哥」，真實姓名為方冠智，方冠
    智所涉販賣本件毒品予被告之犯嫌，業經臺灣臺中地方檢察
    署檢察官以108年度偵字第27717號為不起訴處分，再由臺灣
    高等檢察署臺中檢察分署以109年度上職議字第136號處分書
    駁回職權再議之情，有前述不起訴處分書及駁回再議處分書
    各1份附卷可參（見原審卷第221至225頁），顯見被告所稱
    本件持有之毒品係向「強哥」所購得云云，尚屬無據，難認
    與毒品危害防制條例第17條第1項之規定相合，自無該條減
    刑規定之適用，附此敘明。
三、駁回上訴之理由：
    原審以被告犯行事證明確，適用毒品危害防制條例第11條第
    4項、第18條第1項前段，刑法第11條前段、第47條第1項規
    定，並審酌被告案發時已屆中年，對毒品之危害應知之甚詳
    ，而毒品之持有及流通，戕害國人身心健康及社會秩序至鉅
    ，已為國法所厲禁，被告漠視法令禁制，恣意持有純質淨重
    20公克以上之甲基安非他命，所為助長毒品流通與擴散，甚
    為不該，惟念及被告犯後坦承犯行，態度勉可，亦無事證可
    認實際從事毒品之交易或轉讓，兼衡其職業、教育程度、家
    庭經濟與生活狀況，暨其犯罪之動機、目的、手段等一切情
    狀，量處被告有期徒刑1年8月。另說明扣案之甲基安非他命
    共7包，為本案查獲之第二級毒品，不問屬於犯罪行為人與
    否，均應依毒品危害防制條例第18條第1項前段規定，宣告
    沒收銷燬；至因鑑驗耗盡之甲基安非他命既已滅失，自無庸
    再為沒收銷燬之諭知。又上開毒品之外包裝，於送請鑑定機
    關鑑定時，無論係以何種方式刮取或分離毒品秤重，該等包
    裝袋內仍會有微量毒品殘留，足認與前開扣案甲基安非他命
    有不可析離之關係，仍應依毒品危害防制條例第18條第1項
    前段規定，一併諭知沒收銷燬。經核尚無不合，量刑及沒收
    之宣告亦稱妥適。被告上訴意旨略以：被告於警詢時已供出
    毒品上游為「強哥」，原審未予調查，且被告自始自白犯行
    不諱，原審未依刑法第59條規定酌減，均有未當云云。惟查
    ：
　㈠被告於警詢時所供出之上游「強哥」，真實姓名為方冠智，
    方冠智所涉販賣本件毒品予被告之犯嫌，業經臺灣臺中地方
    檢察署檢察官以108年度偵字第27717號為不起訴處分，再由
    臺灣高等檢察署臺中檢察分署以109年度上職議字第136號處
    分書駁回職權再議之情，有前述不起訴處分書及駁回再議處
    分書各1份附卷可參（見原審卷第221至225頁），顯見被告
    所稱本件持有之毒品係向「強哥」所購得云云，尚屬無據，
    難認與毒品危害防制條例第17條第1項之規定相合，自無該
    條減刑規定之適用。
　㈡按刑法第59條之酌量減輕其刑，必須犯罪另有特殊之原因與
    環境等等，在客觀上足以引起一般同情，認為即予宣告法定
    低度刑期尤嫌過重者，始有其適用。經查，被告本件非法持
    有之第二級毒品甲基安非他命驗前純質淨重共365.09公克，
    重量非輕，若經流通或擴散，戕害國人身心健康及社會秩序
    至鉅，難認有何情輕法重，堪予憫恕之情形，被告請求依刑
    法第59條規定，酌減其刑並從輕量刑，亦無理由。是被告執
    此指摘原判決不當，提起上訴，為無理由，應予駁回。
據上論斷，應依刑事訴訟法第368條，判決如主文。
本案經檢察官許智鈞提起公訴，檢察官陳孟黎到庭執行職務。
中　　華　　民　　國　　109 　年　　7 　　月　　20　　日
                  刑事第十三庭  審判長法　官  王國棟
                                      法　官  呂煜仁
                                      法　官  許永煌
以上正本證明與原本無異。
如不服本判決，應於收受送達後20日內向本院提出上訴書狀，其
未敘述上訴之理由者並得於提起上訴後20日內向本院補提理由書
（均須按他造當事人之人數附繕本）「切勿逕送上級法院」。
                                      書記官  郭侑靜
中　　華　　民　　國　　109 　年　　7 　　月　　21　　日
附錄：本案論罪科刑法條全文
修正後毒品危害防制條例第11條
持有第一級毒品者，處3 年以下有期徒刑、拘役或新臺幣5 萬元
以下罰金。
持有第二級毒品者，處2 年以下有期徒刑、拘役或新臺幣3 萬元
以下罰金。
持有第一級毒品純質淨重十公克以上者，處1 年以上7 年以下有
期徒刑，得併科新臺幣1 百萬元以下罰金。
持有第二級毒品純質淨重二十公克以上者，處6 月以上5 年以下
有期徒刑，得併科新臺幣70萬元以下罰金。
持有第三級毒品純質淨重五公克以上者，處2 年以下有期徒刑，
得併科新臺幣20萬元以下罰金。
持有第四級毒品純質淨重五公克以上者，處1 年以下有期徒刑，
得併科新臺幣10萬元以下罰金。
持有專供製造或施用第一級、第二級毒品之器具者，處1 年以下
有期徒刑、拘役或新臺幣10萬元以下罰金。